【裁判字號】    95,聲,340
【裁判日期】    951030
【裁判案由】    發還擔保金
【裁判全文】
臺灣高等法院民事裁定                   95年度聲字第340號
聲  請  人  甲○○
上列聲請人因與相對人乙○○間發還擔保金事件，本院裁定如下
：
      主      文
聲請駁回。
聲請程序費用由聲請人負擔。
      理      由
一、本件聲請意旨略以：相對人前依本院92年度重上字第66號判
    決所提之反擔保新台幣（下同）3,058,763元，已獲臺灣板
    橋地方法院以95年度聲字第893號裁定准予發還在案。本院
    92年度重上字第66號判決經最高法院以94年度台上字第1512
    號判決廢棄發回，則聲請人前依該判決所提存之新台幣（下
    同）100萬元，即應認其應供擔保之原因消滅，爰依民事訴
    訟法第104條第1項第1款、第106條聲請發還等語。
二、按民事訴訟因宣告假執行而提供之擔保金，係備作賠償受擔
    保利益者，將來本案勝訴確定，而因假執行不當所受之損害
    之用，故必待無損害發生或供擔保者本案勝訴確定，或就所
    生之損害已經賠償時，始得謂供擔保之原因消滅。最高法院
    74年度台抗字第254號判例雖載：「依民事訴訟法第395條第
    1項規定，假執行之宣告，因就本案判決或該宣告有廢棄或
    變更之判決，自該判決宣示時起，於其廢棄或變更之範圍內
    ，失其效力。茲本案判決，已經第三審法院廢棄發回更審，
    原第二審法院准予假執行之宣告，因無所附麗，於廢棄之範
    圍內失其效力，原第一審原告即不得再依已被廢棄之原判決
    聲請假執行，因而原第一審被告為免假執行而供擔保所提存
    之物，應認其應供擔保之原因已消滅。」惟此判例係指因「
    免假執行」而供擔保所提存之物，應認其應供擔保之原因已
    消滅而言，非謂因「假執行」而供擔保之原因亦同消滅。
三、本件當事人間因請求履行契約事件，聲請人依本院92年度重
    上字第66號民事判決提存臺灣銀行票面金額100萬元支票乙
    張作為「假執行」擔保金，雖該判決經最高法院以94年度台
    上字第1512號判決廢棄，依上開說明，不能認為應供擔保之
    原因已消滅，相對人仍有可能因假執行受有損害。聲請人既
    未能主張並證明其本案勝訴已經確定，或相對人未發生損害
    ，或就所生之損害已經賠償等事實，自難謂應供擔保之原因
    已消滅，其以應供擔保原因消滅為由聲請返還本件擔保金為
    無理由，不應准許。
四、爰裁定如主文。
中    華    民    國    95    年    10    月    30    日
                    民事第五庭
                        審判長法  官  林丁寶
                              法  官  陳博享
                              法  官  高鳳仙
正本係照原本作成。
如不服本裁定，應於收受送達後10日內向本院提出抗告狀，並應
繳納抗告費新台幣１千元。
中    華    民    國    95    年    11    月    2     日
                              書記官  黃慶霽


司法院資訊處製作；財團法人民間司法改革基金會備份。
